【裁判字號】    98,訴,1781
【裁判日期】    981112
【裁判案由】    違反毒品危害防制條例
【裁判全文】
臺灣彰化地方法院刑事判決              98年度訴字第1781號
公  訴  人  臺灣彰化地方法院檢察署檢察官
被      告  甲○○
                    （現另案在臺灣彰化監獄執行中）
上列被告因違反毒品危害防制條例案件，經檢察官提起公訴（
98年度毒偵字第2032號），本院合議庭裁定由受命法官獨任進行
簡式審判程序，茲判決如下：
     主  文
甲○○施用第一級毒品，累犯，處有期徒刑壹年貳月。
    犯罪事實
一、甲○○前於民國88年間，因施用毒品案件，經本院裁定送勒
    戒處所施以觀察、勒戒後，認無繼續施用毒品之傾向，於88
    年10月22日執行完畢釋放，並由臺灣彰化地方法院檢察署檢
    察官以88年度毒偵字第985號為不起訴處分確定；於90年間
    ，因施用毒品案件，經本院裁定送勒戒處所施以觀察勒戒後
    ，認無繼續施用毒品之傾向，於90年8月15日執行完畢釋放
    ，並由臺灣彰化地方法院檢察署檢察官以90年度毒偵字第
    3252號為不起訴處分確定；又於91年間，因施用第一、二級
    毒品案件，經本院以91年度毒聲字第906號裁定令入戒治處
    所施以強制戒治，嗣因成效經評定合格，經本院以92年度毒
    聲字第49號裁定停止戒治，所餘戒治期間付保護管束，而於
    92年2月25日停止處分出所，並於92年4月1日保護管束期滿
    未經撤銷停止戒治而視為執行完畢，其上開施用毒品犯行並
    經臺灣彰化地方法院檢察署檢察官提起公訴，經本院於91年
    9 月2 日以91年度訴字第739 號判決各判處有期徒刑9 月、
    4 月，應執行有期徒刑1 年確定。其又於95年間，因施用第
    二級毒品案件，經本院於95年6 月26日以95年度員簡字第
    291 號判決判處有期徒刑6 月確定（第1 案），復因連續施
    用第一級毒品案件，經本院以95年度訴字第874 號判決判處
    有期徒刑1 年3 月，嗣經上訴於臺灣高等法院臺中分院於96
    年1 月15日以95年度上訴字第2648號判決駁回上訴而確定（
    第2 案），另因竊盜案件，經本院於95年6 月26日以95年度
    易字第475 號判決判處有期徒刑1 年確定（第3 案）；再於
    96 年 間，因施用第一級毒品案件，經臺灣嘉義地方法院於
    96年7 月23日以96年度訴字第562 號判決判處有期徒刑10月
    、6 月、6 月、6 月，應執行刑為有期徒刑1 年6 月確定（
    第4 案）。上開第1 、2 、3 案，嗣經臺灣高等法院臺中分
    院裁定定應執行刑為有期徒刑2 年8 月確定，復經臺灣高等
    法院臺中分院以96年度聲減字第151 號裁定各減刑為有期徒
    刑3 月、7 月又15日、6 月，應執行有期徒刑1 年4 月確定
    ；上開第4 案則經臺灣嘉義地方法院以97年度聲減字第126
    號裁定各減刑為有期徒刑5 月、3 月、3 月、3 月，復經臺
    灣嘉義地方法院以98年度聲字第77號裁定定應執行刑為有期
    徒刑9 月確定，並與前揭第1 、2 、3 案所定之應執行刑有
    期徒刑1 年4 月接續執行，於97年10月31日執行完畢出監。
二、詎甲○○仍不知悔改，復基於施用第一級毒品海洛因之犯意
    ，於98年8 年9 日上午10時許，在其位於彰化縣永靖鄉○○
    村○○路239 號之住處，以注射針筒內放置海洛因加水稀釋
    注射左手腕之方式，施用第一級毒品海洛因1 次。嗣於同日
    下午4 時許，為警在彰化縣永靖鄉○○村○○路與忠心路口
    盤查，發現其左手腕處有明顯針筒注射痕跡，而有相當事證
    足以懷疑甲○○有施用毒品犯行，詢問甲○○後，甲○○始
    坦認上開施用第一級毒品犯行，並同意警對其採尿送驗，結
    果呈可待因及嗎啡陽性反應，而查悉上情。
三、案經彰化縣警察局員林分局報請臺灣彰化地方法院檢察署檢
    察官偵查起訴。
    理  由
一、本件被告甲○○所犯係死刑、無期徒刑、最輕本刑為3年以
    上有期徒刑以外之罪，其於準備程序就前揭被訴事實為有罪
    之陳述，經受命法官告知簡式審判程序之旨，並聽取其與公
    訴人之意見後，本院認無不得或不宜改依簡式審判程序進行
    之處，爰依刑事訴訟法第273條之1第1項、第284條之1，裁
    定本案由受命法官獨任進行簡式審判程序，合先敘明。
二、訊據被告對其於上揭時、地，施用第一級毒品海洛因1次之
    犯罪事實，於本院審理時坦承不諱（參見本院98年10月29日
    審判筆錄），且查：
（一）被告於98年8 月9 日，同意彰化縣警察局員林分局警員對
      其採集尿液並送驗，檢驗結果呈可待因及嗎啡陽性反應，
      有詮昕科技股份有限公司98年8 月21日報告編號00000000
      號濫用藥物尿液檢驗報告（見警卷第5 頁）及彰化縣警察
      局員林分局委託檢驗尿液代號與真實姓名對照認證單（見
      警卷第4 頁）各1 份、查獲被告左手腕處有明顯針筒注射
      痕跡之照片2 張（見警卷第6 頁）附卷可稽，足見被告確
      有施用第一級毒品海洛因之事實，應可認定。
（二）按海洛因施用入人體後水解還原成嗎啡，再循嗎啡之代謝
      方式排出體外，業據行政院衛生署藥物食品檢驗局73藥檢
      壹字第030221號函說明綦詳，且依醫學臨床實驗及根據英
      國藥學會出版Isolation and Indentification of Drugs
      一書第2版 載明：口服或注射海洛因後可快速吸收，並於
      血液中迅速代謝成6 —乙醯嗎啡，然後轉變成嗎啡；再毒
      品施用後於尿液、血液中可檢出之最大時限，與施用劑量
      、施用頻率、施用方式、施用者飲水量之多寡、個人體質
      、檢體收集時間點及所用檢測方法之靈敏度等因素有關，
      因個案而異，一般於尿液中可檢出之最大時限，古柯鹼為
      施用後1 至4 天、海洛因為2 至4 天、嗎啡為2 至4 天、
      大麻為1 至10天、安非他命為1 至4 天、甲基安非他命為
      1 至5 天、MDMA為1 至4 天、MDA 為1 至4 天、Ketamine
      為2 至4 天等語，業經行政院衛生署管制藥品管理局92年
      7 月23日管檢字第0920005609 號 函載明明確。是依上開
      說明，佐以被告前揭尿液檢驗報告，被告自白於前揭時、
      地，有施用第一級毒品海洛因1 次等語，核與前揭事證相
      符，應堪採信。
（三）按施用第一、二級毒品為犯罪行為，毒品危害防制條例第
      10 條 定有處罰明文。故施用第一、二級毒品者，依前揭
      規定本應科以刑罰。惟基於刑事政策，對合於一定條件之
      施用者，則依同條例第20條、第23條之規定，施以觀察、
      勒戒及強制戒治之保安處分。毒品危害防制條例於92年7
      月9 日修正公布，自93年1 月9 日施行，其中第20條、第
      23條將施用毒品之刑事處遇程序，區分為「初犯」及「5
      年內再犯」、「5 年後再犯」。依其立法理由之說明：「
      初犯」，經觀察、勒戒或強制戒治後，應為不起訴處分或
      不付審理之裁定；經觀察、勒戒或強制戒治執行完畢釋放
      後，「5 年內再犯」者，因其再犯率甚高，原實施之觀察
      、勒戒及強制戒治既已無法收其實效，爰依法追訴或裁定
      交付審理。至於經觀察、勒戒或強制戒治執行完畢釋放後
      ，「5 年後再犯」者，前所實施之觀察、勒戒或強制戒治
      已足以遮斷其施用毒品之毒癮，為期自新及協助其斷除毒
      癮，仍適用「初犯」規定，先經觀察、勒戒或強制戒治之
      程序。從而依修正後之規定，僅限於「初犯」及「5 年後
      再犯」二種情形，始應先經觀察、勒戒或強制戒治程序。
      倘被告於5 年內已再犯，經依法追訴處罰，縱其第3 次（
      或第3 次以上）再度施用毒品之時間，在初犯經觀察、勒
      戒或強制戒治執行完畢釋放5 年以後，已不合於「5 年後
      再犯」之規定，且因已於「5 年內再犯」，顯見其再犯率
      甚高，原實施觀察、勒戒或強制戒治，已無法收其實效，
      即應依該條例第10條處罰（最高法院95年度第7 次刑事庭
      會議決議、最高法院97年度第5 次刑事庭會議決議要旨參
      照）。經查，本案被告前於88年間，因施用毒品案件，經
      本院裁定送勒戒處所施以觀察、勒戒後，認無繼續施用毒
      品之傾向，於88年10月22日執行完畢釋放，並由臺灣彰化
      地方法院檢察署檢察官以88年度毒偵字第985 號為不起訴
      處分確定；於90年間，因施用毒品案件，經本院裁定送勒
      戒處所施以觀察勒戒後，認無繼續施用毒品之傾向，於90
      年8 月15日執行完畢釋放，並由臺灣彰化地方法院檢察署
      檢察官以90年度毒偵字第3252號為不起訴處分確定；又於
      91年間，因施用第一、二級毒品案件，經本院以91年度毒
      聲字第906 號裁定令入戒治處所施以強制戒治，嗣因成效
      經評定合格，經本院以92年度毒聲字第49號裁定停止戒治
      ，所餘戒治期間付保護管束，而於92年2 月25日停止處分
      出所，並於92年4 月1 日保護管束期滿未經撤銷停止戒治
      而視為執行完畢，其上開施用毒品犯行並經臺灣彰化地方
      法院檢察署檢察官提起公訴，經本院於91年9 月2 日以91
      年度訴字第739 號判決各判處有期徒刑9 月、4 月，應執
      行有期徒刑1 年確定等情，有臺灣高等法院被告前案紀錄
      表及臺灣彰化地方法院檢察署刑案資料查註紀錄表各1 份
      在卷可參。是被告前因施用毒品案件，經觀察、勒戒執行
      完畢釋放後，曾於5 年內再度施用毒品並經依法追訴處罰
      ，縱其於本案之施用毒品犯罪時間距離初犯經觀察、勒戒
      執行完畢釋放已逾5 年，仍不合於「5 年後再犯」之規定
      ，且因被告已於「5 年內再犯」，顯見其再犯率甚高，即
      應依毒品危害防制條例第10條之規定處罰。綜上所述，本
      案事證明確，被告犯行洵堪認定，應予依法論科。
三、查海洛因係毒品危害防制條例第2條第2項第1款所稱之第一
    級毒品，依法不得持有、施用。故核被告所為，係犯毒品危
    害防制條例第10條第1項之施用第一級毒品罪。被告持有第
    一級毒品海洛因進而施用，持有之低度行為應為施用之高度
    行為所吸收，不另論罪。又被告前於95年間，因施用第二級
    毒品案件，經本院於95年6 月26日以95年度員簡字第291 號
    判決判處有期徒刑6 月確定（第1 案），復因連續施用第一
    級毒品案件，經本院以95年度訴字第874 號判決判處有期徒
    刑1 年3 月，嗣經上訴於臺灣高等法院臺中分院於96年1 月
    15 日 以95年度上訴字第2648號判決駁回上訴而確定（第2
    案），另因竊盜案件，經本院於95年6 月26日以95年度易字
    第475 號判決判處有期徒刑1 年確定（第3 案）；再於96年
    間，因施用第一級毒品案件，經臺灣嘉義地方法院於96年7
    月23日以96年度訴字第562 號判決判處有期徒刑10月、6 月
    、6 月、6 月，應執行刑為有期徒刑1 年6 月確定（第4 案
    ）。上開第1 、2 、3 案，嗣經臺灣高等法院臺中分院裁定
    定應執行刑為有期徒刑2 年8 月確定，復經臺灣高等法院臺
    中分院以96年度聲減字第151 號裁定各減刑為有期徒刑3 月
    、7 月又15日、6 月，應執行有期徒刑1 年4 月確定；上開
    第4 案則經臺灣嘉義地方法院以97年度聲減字第126 號裁定
    各減刑為有期徒刑5 月、3 月、3 月、3 月，復經臺灣嘉義
    地方法院以98年度聲字第77號裁定定應執行刑為有期徒刑9
    月確定，並與前揭第1 、2 、3 案所定之應執行刑有期徒刑
    1 年4 月接續執行，於97年10月31日執行完畢出監，此有臺
    灣高等法院被告前案紀錄表、臺灣彰化地方法院檢察署刑案
    資料查註紀錄表各1 份在卷可考，其於5 年以內故意再犯本
    件有期徒刑以上之罪，為累犯，應依刑法第47條第1 項之規
    定，加重其刑。爰審酌被告因施用毒品經觀察、勒戒、強制
    戒治及刑之執行後，猶未能深切體認毒品危害己身之鉅，及
    早謀求脫離毒害之道，反而伺機再犯，未見有何收斂、警惕
    之意，無視於毒品對於自身健康之戕害及國家對於杜絕毒品
    犯罪之禁令，自有使其接受相當時期監禁以敦化性情之必要
    ，惟念及被告犯後能坦承犯行，到庭態度尚稱良好，且施用
    毒品固戕害個人健康至深，然就他人權益之侵害仍屬有限，
    及其素行、犯罪之動機、目的、手段、智識程度等一切情狀
    ，量處如主文所示之刑，以示懲儆。
據上論斷，應依刑事訴訟法第273條之1第1項、第299條第1項前
段，毒品危害防制條例第10條第1項，刑法第11條前段、第47條
第1項，判決如主文。
本案經檢察官陳建佑到庭執行職務。
中    華    民    國    98    年    11    月    12    日
                  刑事第二庭      法  官  吳芙如
以上正本證明與原本無異。
如不服本判決應於收受判決後10日內向本院提出上訴書狀，並應
敘述具體理由；其未敘述上訴理由者，應於上訴期間屆滿後20日
內向本院補提理由書（均須按他造當事人之人數附繕本）「切勿
逕送上級法院」。
中    華    民    國    98    年    11    月    12    日
                                  書記官  林明俊
附錄本案論罪科刑法條全文：
毒品危害防制條例第10條
施用第一級毒品者，處 6 月以上 5 年以下有期徒刑。
施用第二級毒品者，處 3 年以下有期徒刑。


司法院資訊處製作；財團法人民間司法改革基金會備份。
